臺灣板橋地方法院民事判決　　　　　　　93年度訴字第1877號
原　　　告　甲○○
訴訟代理人　林正忠律師
被　　　告　乙○○
訴訟代理人　許智勝律師
複　代理人　楊嘉馹律師
　　　　　　柴健華律師
上列當事人間請求返還所有物等事件，經本院於民國94年11月10
日言詞辯論終結，判決如下：
    主  文
被告應給付原告新台幣貳佰柒拾參萬元，及自民國九十三年十一
月十九日起至清償日止，按年息百分之五計算之利息。
訴訟費用由被告負擔。
本判決第一項於原告以新台幣玖拾壹萬元為被告供擔保後，得假
執行。但被告如以新台幣貳佰柒拾參萬元為原告預供擔保，得免
為假執行。
    事實及理由
一、本件原告原起訴請求被告給付新台幣（下同）300 萬元，及
    自起訴狀繕本送達被告翌日起至清償日止，按年息百分之5
    計算之利息，嗣於訴訟程序中，減縮應受判決事項之聲明為
    請求被告給付273 萬元，及自起訴狀繕本送達被告翌日起至
    清償日止，按年息百分之5 計算之利息，核與民事訴訟法第
    255 條第1 項第3 款規定相符，自無不合。
二、原告主張：兩造於民國80年10月7 日結婚，嗣因被告與原告
    家人無法和平相處等事，雙方遂於85年11月20日協議離婚，
    惟離婚後仍保持往來，茲因原告為週轉資金之需，乃向被告
    商借其中國信託商業銀行三重分行帳號000000000000帳戶使
    用，被告並將上該帳戶之提款卡、存摺及印鑑章交由原告使
    用及保管。詎於93年8 月16日，原告擬提領系爭帳戶之款項
    時，竟發現帳戶內之金額345 萬餘元，遭人提領一空，經原
    告詢問銀行行員後，行員表示係該存戶（即被告）所提領，
    原告知悉後隨即與被告聯繫，被告亦表示為其所提領，經原
    告請求被告返還該筆款項，惟被告僅返還72萬餘元，其餘27
    3 萬元均置若罔聞。查被告明知中國信託商業銀行三重分行
    帳號000000000000帳戶之金錢為原告所有，竟未經原告同意
    擅自予以領取，致使原告受有損害，核被告之行為顯已構成
    侵害原告之權利，原告自得訴請返還。爰依所有物返還請求
    權及侵權行為損害賠償之法律關係，請求被告返還273 萬元
    存款及法定遲延利息等情。並聲明：(1)如主文第1 項所示，
    (2)願供擔保，請准宣告假執行。
三、被告則以：(1)兩造確於80年10月7 日結婚，婚後育有一子吳
    政峰，並在85年11月15日簽立離婚協議書，其中第1 條約定
    離婚後男婚女嫁各不相干，第3 、4 條分別約定如甲方（即
    原告）先再婚時，須無條件給乙方（即被告）房屋1 間，如
    乙方（即被告）先再婚，貸款餘款由其負責繳納，嗣原告於
    90年12月28日另與侯佩欣小姐結婚，被告迄未再婚；(2)原告
    於85年12月1 日開立以其為發票人，到期日為91年1 月1 日
    ，面額400 萬元本票1 紙交付被告，被告則於88年11月4 日
    開立中國信託商業銀行三重分行帳號000000000000號帳戶交
    予原告持有，原告主張上開本票係用以擔保離婚協議書第3
    條之履行，被告則抗辯該本票乃原告給付之撫養費用，交付
    原告之帳戶其目的在於使原告交付撫養費之用；(3)退步言之
    ，縱認該本票真如原告所述，係為擔保離婚協議書第3 條之
　　履行，該約定亦無違背民法第72條公序良俗規定，蓋細譯該
    協議書內容，並未限制兩造再婚，僅於第3 、4 條約定，原
  　被告一方倘若先行再婚，同意無條件給付他方房屋1 間或負
    責繳納貸款餘額而已，此係財產上之處分，乃基於兩造協議
    離婚時意思決定自由，實無悖於善良風俗可言，且原告確於
    90年12月28日與侯佩欣小姐結婚，屬於離婚協議書第3 條之
    約定內容成就，原告既自承所簽發本票係擔保該條件之履行
    ，且該本票之到期日亦為91年1 月1 日，被告自有權主張票
    據上權利進而請求原告給付400 萬元，並於本件主張抵銷等
    語資為抗辯。並聲明：(1)原告之訴及假執行之聲請均駁回；
    (2)如受不利判決，願供擔保請准免為假執行。
四、兩造不爭執之事實：
（一）原告曾開立400 萬元之本票予被告。
（二）原告持有被告中國信託商業銀行三重分行帳號0000000000
      00帳戶之存摺及印章。
（三）被告於93年8 月間自系爭帳戶領取345 萬餘元。
五、兩造協議之爭點：
（一）被告所提領之345 萬餘元是否為原告所有？被告領取前有
      無告知原告？上開提領帳戶之提款卡是否原告持有？
（二）原告是否以系爭帳戶內273 萬元清償本票債務？
（三）原告所開立之本票是否為擔保兩造約定不得再婚條件之用
      ？或是支付贍養金之用？
（四）系爭本票是否有效？
（五）如本票有效，被告得否以之主張抵銷？
六、原告主張其向被告借用系爭帳戶，並存入款項345 萬餘元，
    供己週轉資金使用之事實，被告則以該帳戶內之存款345 萬
    餘元，係原告給付被告之撫養費用（贍養費）等語置辯。經
    查：
（一）被告自承其系爭帳戶之存摺及印章，係交由原告持有（註
      ：被告於93年12月16日答辯狀所載不爭執之事實第3 項，
      甚且承認提款卡、存摺及印章皆交由原告持有），依一般
      經驗法則判斷，系爭帳戶倘為供原告給付被告贍養費之用
      ，該存摺及印章自不應由原告持有，而應由被告自行保管
      以方便提領使用，今系爭帳戶之存摺及印章，既係被告交
      由原告持有，顯原告主張其向被告借用系爭帳戶，並存入
      款項345 萬餘元，供己週轉資金使用之事實，已堪採信。
（二）被告抗辯系爭345 萬餘元存款係原告給付被告之贍養費等
      情，為原告所否認，被告固提出400 萬元本票1 紙為證，
      惟票據之原因關係不一而足，是被告提出之本票並不當然
      能證明其原因關係為給付贍養費，且原告存入系爭帳戶之
      345 萬餘元，即為應給付被告之贍養費，此外，被告復未
      能積極舉證以實其說，所辯尚屬無據。
（三）又所謂贍養費，通常係約定一次給付或分期定額給付，並
      載明於離婚協議書或另以書面為之，以免空口無憑，然依
      卷附之兩造離婚協議書所載，其上並未有贍養費之約定，
      且依本院向中國信託商業銀行函查附卷之系爭帳戶交易查
      詢表所示，系爭帳戶內之款項亦非定時、定額存入，顯與
      一般定期給付贍養費有別。況兩造間果有贍養費之約定，
      然原告從未按時支付，為何未見被告有任何異議表示，且
      倘兩造約定原告有給付被告贍養費之義務，被告告知原告
      須匯入之銀行帳號即可，又何須將系爭帳戶之存摺及印章
      等交付原告持有，益徵被告關於贍養費之所言不實，不足
      採信。
（四）綜上所述，本件原告主張其向被告借用系爭帳戶，並存入
      款項345 萬餘元，供己週轉資金使用之事實，堪可採信，
      至被告抗辯該帳戶內之存款345 萬餘元，係原告給付被告
      之贍養費云云，則無可取。
七、按「因故意或過失，不法侵害他人之權利者，負損害賠償責
    任」、「因故意侵權行為而負擔之債，其債務人不得主張抵
    銷」，民法第184 條第1 項前段及民法第339 條分別定有明
    文。查原告向被告借用系爭帳戶，並存入款項345 萬餘元，
    以供己週轉資金使用，乃被告未經原告同意，擅自提領上述
    存款，自屬故意不法侵害原告對該存款之支配管領權利，縱
    被告對原告有400 萬元票據債權存在，然揆諸上開說明，被
    告對原告仍應負損害賠償責任，並不得主張抵銷。
八、從而，原告依侵權行為損害賠償之法律關係，請求被告給付
    273 萬元，及自起訴狀繕本送達被告翌日即93 年11 月19日
    起至清償日止，按年息百分之5 計算之利息，洵屬正當，應
    予准許。又原告本於多數請求權基礎提起本訴，請求擇一判
    決全部勝訴即可，因原告依侵權行為損害賠償之法律關係所
    為請求已有理由，其餘請求權即無庸再予審究，附此敘明。
九、兩造分別陳明願供擔保請准宣告假執行及免為假執行，經核
    均無不合，爰分別酌定相當之擔保金額，併准許之。
十、本件事證已臻明確，兩造其餘主張及攻擊防禦方法，核與判
    決結果不生影響，爰不一一論述，併此敘明。
據上論結，本件原告之訴為有理由，依民事訴訟法第78 條 、第
390 條第2 項、第392 條第2 項，判決如主文。
中　　華　　民　　國　　94　　年　　11　　月　　24　　日
                  民事第二庭    法　官　連士綱
以上正本係照原本作成
如對本判決上訴，須於判決送達後20日內向本院提出上訴狀
中　　華　　民　　國　　94　　年　　11　　月　　29　　日
                                書記官　李宏明
